【裁判字號】    88,易,2680
【裁判日期】    890125
【裁判案由】    家庭暴力罪之傷害
【裁判全文】
臺灣臺北地方法院刑事判決                        八十八年度易字第二六八號
    公  訴  人  臺灣臺北地方法院檢察署檢察官
    被      告  甲○○
右列被告因家庭暴力傷害案件，經檢察官提起公訴（八十八年度偵字第一九○三八號
），本院判決如左：
    主  文
甲○○傷害人之身體，處拘役拾伍日，如易科罰金，以佰元折算壹日，緩刑貳年
；緩刑期內並付保護管束。
    事  實
一、甲○○與乙○○○係夫妻關係，甲○○於民國八十八年二月十八日下午三時許，
    在台北市○○區○○路二段三一一巷二之三號四樓住處，因不滿乙○○○於電話
    談論中，向他人陳稱伊置家庭於不顧等語，遂惱羞成怒，竟基於輕傷害之故意，
    徒手毆打乙○○○之臉部、胸部、腹部，又以腳踢乙○○○之背部，二人進而相
    互拉扯扭打，致乙○○○受有後枕部頭皮下血腫約二×二公分、左後背部挫傷、
    右上臂皮下瘀血約二×二公分、右前臂皮下瘀血約一×一公分、右胸壁挫傷、左
    腰部挫傷等傷害。
二、案經乙○○○訴請臺灣臺北地方法院檢察署檢察官偵查起訴。
    理  由
一、訊據被告甲○○就與告訴人乙○○○為夫妻，二人於上開時地曾因告訴人電話中
    所言發生爭執等情均坦承不諱，惟仍矢口否認有何故意傷害之犯行，辯稱：係乙
    ○○○在電話中談及伊均不顧家庭，方會上前大聲吼叫，而乙○○○以為伊欲打
    人，就先行動口咬人，伊手一揮，即行停止，乙○○○可能是自己撞到門柱云云
    。惟查被告甲○○上揭時地動手、用腳毆打告訴人乙○○○等情，業經告訴人乙
    ○○○指訴綦詳，核與現場目擊證人張黃亞麗證述「我聽到乙○○○喊救命，我
    就在我家樓梯口往下看，看到乙○○○倒在四樓樓梯口，高先生在他旁邊有用腳
    踢他腹部，又用手捶他胸部、頭部」等語（見本院八十九年一月十日筆錄）大致
    相合。復告訴人乙○○○於受毆當日，至台北市立和平醫院就診，該院之診斷書
    內亦載明告訴人乙○○○受有：「後枕部頭皮下血腫約二×二公分、左後背部挫
    傷、右上臂皮下瘀血約二×二公分、右前臂皮下瘀血約一×一公分」等傷害，另
    二人爭執五日後告訴人乙○○○就診之馬偕紀念醫院，診斷書中亦指出告訴人尚
    受有「右胸壁挫傷、左腰部挫傷」等傷害，此有台北市立和平醫院八十八年二月
    十八日之診斷書及馬偕紀念醫院八十八年二月二十七日乙種診斷證明書附卷可查
    ，是可認告訴人乙○○○所受之傷害業與告訴人及證人張黃亞麗所述之頭部、腹
    部、胸部、背部等情相符，堪信為真。故被告所辯並未動手，係告訴人洞口云云
    ，顯係卸責矯飾之詞，委不足採。本件事證明確，被告犯行洵堪認定，應予依法
    論科。
二、核被告甲○○所為，係犯刑法第二百七十七條第一項之傷害罪。爰審酌被告甲○
    ○與告訴人乙○○○二人本係夫妻，被告僅因細故即不顧枕邊情分，率爾傷害髮
    妻身體安全，更至髮妻喊叫救命、倒陳於地仍不罷手；且尚於鄰人即證人張黃亞
    麗之前動手毆打，將使告訴人承受鄰人長期之異樣眼光，遭惹私下議論，處境尷
    尬，故除此告訴人除此身體傷害外，自尊心更因此承受更重之負擔；且被告於偵
    查中、本院初始審理時，均屢傳不到，到庭後，提及此事仍嘻笑應答，復矢口否
    認，絲毫不見羞愧、在意之情；本院再衡量被告之生活狀況、犯罪時所受之刺激
    、犯罪所生之危險等一切情狀，量處如主文所示之刑，並諭知易科罰金之折算標
    準。次查被告甲○○未曾受有期徒刑以上之宣告，此有臺灣高等法院檢察署刑案
    紀錄簡覆表、本院被告全國前案紀錄表在卷可稽，經此次起訴審判後，當能知所
    警惕，信無再犯之虞，本院認所宣告之刑以暫不執行為適當，並諭知緩刑二年，
    以啟自新。末查家庭暴力防治法業於八十七年六月二十四日公布，其中除第二至
    第四章、第五章第四十條、第四十一條、第六章自公布一年後即八十八年六月二
    十四日施行外，餘自八十七年六月二十七日生效，而其中第一章第二條第二項、
    第三章第三十條第一項規定：「家庭成員間故意實施家庭暴力行為而成立其他法
    律所規定之犯罪為家庭暴力罪」，又「犯家庭暴力罪而受緩刑之宣告者，在緩刑
    期內應付保護管束。」，本件被告甲○○與告訴人乙○○○於本件行為時既屬夫
    妻，業經二人陳稱在卷，二人即為該法所稱之家庭成員，而被告對妻子乙○○○
    之故意傷害暴力行為所犯係刑法第二百七十七條之傷害罪，為家庭暴力罪，故依
    刑法第二條第二項保安處分適用裁判時之法律，應適用即家庭暴力防治法第三十
    條第一項，於緩刑期間內並宣告付保護管束。
據上論斷，應依刑事訴訟法第二百九十九條第一項前段，刑法第二百七十七條第一項
、第四十一條、第七十四條第一款家庭暴力防治法第三十條第一項、罰金罰鍰提高標
準條例第一條前段、第二條，判決如主文。
本案經檢察官陳進德到庭執行職務
中    華    民    國      八十八      年      一      月      二十五    日
                                      臺灣臺北地方法院刑事第三庭
                                          法  官  郭  惠  玲
右正本證明與原本無異。
如不服本判決，應於判決送達後十日內，向本院提出上訴狀。
                                          書記官  林  淑  貞
中    華    民    國      八十九      年      二      月       二       日
附錄本案論罪科刑法條
刑法第二百七十七條
傷害人之身體或健康者，處三年以下有期徒刑，拘役或一千元以下罰金。
犯前項之罪，因而致人於死者，處無期徒或七年以上有期徒刑，致重傷者，處三年以
上、十年以下有期徒刑。


司法院資訊處製作；財團法人民間司法改革基金會備份。
